臺灣彰化地方法院刑事判決　　　　　　　 96年度訴字第162號
公　訴　人　臺灣彰化地方法院檢察署檢察官
被　　　告　甲○○
　　　　　　　　　　現羈押於臺灣彰化看守所
選任辯護人　蔡宜宏律師
上列被告因傷害致死案件，經檢察官提起公訴（95年度偵字第11
524號、第11586號），本院判決如下：
    主  文
甲○○傷害人之身體，因而致人於死，累犯，處有期徒刑拾年。
    事  實
一、甲○○曾因傷害案件，經臺灣高等法院臺中分院以87年度上
    訴字第2497號判決處有期徒刑1年，經上訴最高法院以90年
    度臺上字第3784號判決駁回上訴而確定，甫於民國（下同）
    91年7月27日縮短刑期執行完畢，仍不知悔改。甲○○與林
    桂女為夫妻，同住彰化縣秀水鄉馬興村15鄰和平巷10號，因
    其懷疑林桂女有外遇、及金錢使用之糾紛，二人於95年12月
    1 日晚上11時40分許，在上揭住處發生爭執，甲○○客觀上
    能預見毆打人之頭部，可能導致人傷重致死之結果，竟基於
    傷害林桂女身體之故意，先以徒手毆打林桂女之左手臂、左
    胸及左臉頰等處，並以實心材質之木劍重擊林桂女之頭部頂
    顱骨，致林桂女受有右前額部5X5公分瘀傷，左肩胛下部7X2
    公分瘀傷，左三角肌部、左上臂前部及外側22X10公分瘀傷
    ，頭部外傷合併左側硬腦膜下出血及蛛蛛膜下腔出血，及左
    頂葉頭顱約3.4公分寬凹陷等傷害。林桂女被毆打後開始嘔
    吐、昏迷，甲○○始於95年12月2日凌晨零時許，騎機車至
    其女兒乙○○位在彰化縣彰化市○○路120巷173號住處，請
    乙○○將林桂女送醫急救，甲○○則自行騎車離去，並以00
    00000000號行動電話，向彰化縣警察局鹿港分局馬鳴派出所
    報案其毆打林桂女成傷，於犯罪未發覺前向有偵查權之公務
    員自首。而林桂女經送彰化市秀傳醫院急救，仍因腦挫傷、
    多重器官衰竭，延至95年12月4日晚上8時30分不治死亡。甲
    ○○則經警通知後，自行至彰化縣警察局鹿港分局馬鳴派出
    所製作筆錄。
二、案經臺灣彰化地方法院檢察署檢察官據報相驗後，自動檢舉
    及彰化縣警察局鹿港分局報請臺灣彰化地方法院檢察署檢察
    官偵查起訴。
    理  由
壹、程序部分:
 一、本件被告甲○○所為之自白，並無出於強暴、脅迫、利誘
     、詐欺、疲勞訊問、違法羈押或其他不正之方法，亦非違
     反法定障礙事由經過期間不得訊問或告知義務之規定而為
     ，依刑事訴訟法第156條第1項、第158條之2規定，應認其
     有證據能力。
 二、證人乙○○、林瑞乾於審判外之陳述，依刑事訴訟法第159
     條規定，雖不得作為證據，然經被告於審判程序同意作為
     證據，本院亦認為適當，是依刑事訴訟法第159條之5規定
     ，自仍有證據能力。
貳、認定本件犯罪事實所依憑之證據及理由：
一、訊據被告甲○○固坦承有上開毆打被害人林桂女等情，惟辯
    稱：伊沒有以木劍毆打被害人林桂女之頭部，因林桂女拿剪
    刀要自殺，伊當時與之拉扯，伊搶到剪刀後才將其推倒，被
    害人林桂女便撞到衣櫥，伊也不清楚林桂女何部位撞到云云
    。經查：
  (一)、上開事實業據被告甲○○之女即証人乙○○於警詢及偵查
      中之結證綦詳，復有林桂女之診斷書、病歷資料、現場照
      片數幀、現場圖、台灣彰化地方法院檢察署法醫驗斷書、
      相驗屍體証明書、同署檢察官95年12月6日現場勘驗筆錄
      、中山醫學大學附設醫院榮譽法醫師出具之病理科解剖鑑
      定報告書1份等在卷可證。足認被害人林桂女確因遭鈍力
      傷害頭部，造成腦部嚴重硬腦膜下及蜘蛛膜下腔出血，雖
      經住院開顱手術治療，終因傷重導致多重器官衰竭致死。
  (二)、又查，被害人林桂女左頂葉頭顱有約3.4公分寬凹陷，
      有上開解剖鑑定報告書及電腦斷層掃瞄翻拍照片在卷可考
      。而被害人林桂女左頂葉頭顱約3.4公分寬凹陷，僅以徒
      手要打成凹陷機會非常小；而頂骨位置，一般跌倒的話也
      不會撞到這個位置；又現場照片衣櫥上之Ｕ型鎖，除非係
      抓著頭依照高度去撞這個位置，否則常理判斷頭頂是不太
      可能碰到這個鎖；扣案之木劍是足以能造成本件被害人林
      桂女頭部左頂葉頭顱約3.4公分寬凹陷，且經當場以尺丈
      量扣案木劍，木劍的前段除尾稍外，大部分的寬度正是
      3.4公分等情，業據証人即蔡崇弘榮譽法醫師到庭結証綦
      詳。
      況查，台灣彰化地方法院檢察署檢察官於95年12月6日
      就現場之衣櫥勘驗，該衣櫥沒有損壞且並無遭撞擊之痕跡
      ，而其上之Ｕ型鎖亦佈滿灰塵，沒有接觸之痕跡等情，製
      有勘驗筆錄在卷可參。
      再參酌証人乙○○於偵查中証稱：「問：甲○○是否陳
      述推擠你母親去撞到床或衣櫃？答：我問他是否推我母親
      或拿東西打他的頭，但他說沒有推，他說可能是我母親自
      己撞到地上，因為我哥回去後發現我家裡一把木劍原本放
      在廚房冰箱旁邊，案發後該木劍放在我母親門外面，因為
      我母親身上的傷勢正好一排從左手臂、胸部到右胸部，且
      我哥說衣服好像有拉扯破掉，因此懷疑是否我父親用該木
      劍打我母親。」等語。
      綜上所述，被告甲○○確係以木劍毆擊被害人林桂女之
      頭部之情，已臻明確，被告甲○○上開所辯：係以徒手毆
      打，係被害人林桂女撞擊衣櫥云云，均不足採信。
二、按加重結果犯，以行為人能預見其結果之發生為要件，所謂
    能預見乃指客觀情形而言，與主觀上有無預見之情形不同，
    若主觀上有預見，而結果之發生又不違背其本意時，則屬故
    意範圍（最高法院47年臺上字第920號判例要旨參照）；又
    刑法第277條第2項前段之傷害致人於死罪，係對於犯普通傷
    害罪致發生死亡結果所規定之加重結果犯，依同法第17條規
    定，以行為人對於該死亡加重結果之發生，客觀上能預見，
    而主觀上不預見為要件，此項構成犯罪之事實，依刑事訴訟
    法第308條規定，應於事實明白認定，方足資論罪科刑。且
    該加重結果犯之成立，既係以行為人對於死亡之結果客觀上
    「能預見」，而主觀上「不預見」者為限，如行為人對於死
    亡之結果有所預見，而其結果又不違背其本意時，則屬故意
    殺人範圍（最高法院95年度臺上字第378號判決要旨參照）
    。經查，被告甲○○僅因細故與被害人林桂女起衝突，衡情
    被告主觀上應僅在傷害教訓被害人，而無使被害人喪失生命
    之故意，且客觀上因傷害時，其攻擊力道甚難拿捏，且對所
    欲攻擊傷害之被害人身體部位，亦難精確掌握，則在被告以
    徒手毆打被害人、以木劍毆擊其頭部，有可能發生致人死亡
    之結果，此應為被告在客觀上所「能預見」，雖被告主觀上
    不預見其行為足致被害人林桂女死亡，仍造成被害人因傷重
    不治死亡之加重結果，應可認定。又被害人於遭被告毆擊受
    傷後，迄其送醫急救間，期間並無其他外力因素介入，是被
    告之傷害行為與被害人死亡結果間，具有相當因果關係，亦
    應堪認定。
三、綜上所述，被告上揭犯行，核與前揭事證相符，本案事證明
    確，被告犯行洵堪認定，應依法論科。
四、核被告所為，係犯刑法第277條第2項前段之傷害致人於死罪
    。次查，被告有事實欄所載前科執行情形，此有台灣高等法
    院被告全國前案紀錄表在卷可稽，其受有期徒刑執行完畢後
    ，五年以內故意再犯本件有期徒刑以上之罪，為累犯，應依
    刑法第47條第1項規定就法定刑有期徒刑部分加重其刑（無
    期徒刑部分則不得加重）。又被告於犯罪未發覺前向有偵查
    權之公務員自首而受裁判有彰化縣警察局鹿港分局馬鳴派出
    所受理各類案件紀錄（通報）表足參（相驗卷第7 頁），依
    刑法第62條前段減輕其刑，並先加後減。
    爰審酌被告僅因細故，竟萌傷害之動機，並以木劍毆擊被害
    人林桂女之頭部，致其傷重死亡，造成無可挽救之遺憾，且
    被告甲○○經常酒後毆打被害人林桂女等情，亦據証人乙○
    ○、林瑞乾於偵查中供証明確，及被告前亦有傷害前科，此
    有臺灣高等法院被告全國前案紀錄表在卷可考，及被告犯後
    坦承大部分犯行等一切情狀，量處如主文所示之刑。至扣案
    之木劍及剪刀各乙支，非被告所有，爰不另為沒收之諭知，
    附此敘明。
據上論斷，應依刑事訴訟法第299條第1項前段、刑法第277條第2
項前段、第47條第1項、第62條前段，判決如主文。
本案經檢察官郭玄義到庭執行職務。
中　　華　　民　　國　　96　　年　　4 　　月　　24　　日
              刑事第三庭  審判長法  官  林欽章
                                法  官  葉明松
                                法  官  姚銘鴻
以上正本證明與原本無異。
如不服本判決，應於判決送達10日內，向本院提出上訴狀 (須附
繕本 )。
告訴人或被害人對於判決如有不服具備理由請求檢察官上訴者，
其上訴期間之計算係以檢察官收受判決正本之日期為準。
中　　華　　民　　國　　96　　年　　4 　　月　　24　　日
                                書記官  郭佳雯
中華民國刑法第277條第2項
（普通傷害罪）
犯前項之罪因而致人於死者，處無期徒刑或 7 年以上有期徒刑；
致重傷者，處3年以上10年以下有期徒刑。
